【裁判字號】    90,上訴,170
【裁判日期】    900315
【裁判案由】    誣告
【裁判全文】
臺灣高等法院臺南分院刑事判決              九十年度上訴字第一七號      Ｇ
      上  訴  人
      即  被  告  丙  ○  ○
右上訴人因誣告案件，不服臺灣臺南地方法院八十九年度訴字第六七三號中華民國八
十九年十二月二十六日第一審判決（起訴案號：臺灣臺南地方法院檢察署八十八年度
偵字第一四四六一號），提起上訴，本院判決如左：
      主      文
上訴駁回。
      事      實
一、丙○○於民國（下同）八十八年九月間曾犯傷害等罪，經臺灣臺南地方法院判處
    有期徒刑五月緩刑二年，尚在緩刑中，明知乙○○於民國（下同）八十八年九月
    一日，並未在台南市○○街一二三號「王奕棋律師事務所」處傷害渠，竟意圖使
    乙○○受刑事處分，虛構事實，於同年十月二十五日十時許，前往臺灣台南地方
    法院檢察署向檢察官申告，告訴乙○○於同年九月九日（應係八十八年九月一日
    之誤），在前開律師事務所處徒手將其毆打成傷。嗣經檢察署檢察官調查結果，
    確定乙○○並無傷害丙○○而以八十八年偵字第一三二三四號就乙○○被訴傷害
    丙○○部分為不起訴處分確定。
二、案經乙○○訴由台灣台南地方法院檢察署檢察官偵查起訴。
      理      由
一、訊據上訴人即被告丙○○否認有誣告之犯行，辯稱：乙○○確於八十八年九月一
    日，在台南市○○街一二三號「王奕棋律師事務所」，以手打傷伊左太陽穴成傷
    ，伊於八十八年十月二十五日向檢察官告訴乙○○傷害時，因聽錯檢察官之問話
    ，始稱係於八十八年九月九日傷害，並非誣告等語。
二、查被告確於八十八年十月二十五日上午十時，前往台灣台南地方法院檢察署向檢
    察官告訴乙○○於同年九月九日在台南市○○街一二三號「王奕棋律師事務所」
    處以人空手將其毆打成傷，該案經檢察官偵查結果，因罪嫌不足不起訴處分確定
    ，有申告筆錄及不起訴處分書附卷可按（詳偵字第一四四六一號卷第四頁、偵字
    第一三二三四號卷第十七頁）。
三、被告雖否認有誣告犯行，惟查：
    （一）被告雖於台灣台南地方法院檢察署八十八年度偵字第一三二三四號案件中
          ，先後於八十八年十月二十五日及同年十一月十八日於台灣台南地方法院
          檢察署應訊時兩度表示證人乙○○係於八十八年九月九日傷害伊成傷，惟
          被告於同年十一月十八日於台灣台南地方法院檢察署應訊時稱：問：（案
          發時有無人看到你遭被告打傷？）答：「八十八年九月九日早上午在王奕
          棋事務所門前打我，那時被告要打我媽媽，我過去擋，被告轉過來打我。
          」及被告於八十八年九月十三日在台灣台南地方法院檢察署八十八年度偵
          字第一０九七０號案件中陳稱：「我是看到他好像要打我媽媽，我才趕快
          進去，我們才有拉扯。」等語觀之（參見八十八年度偵字第一０九七０號
          第十二頁背面），被告就發生發生衝突之過程兩次陳述大致相符，應認被
          告於八十八年十月二十五日及同年十一月十八日兩次指述證人乙○○傷害
          之時間，係指八十八年九月一日與乙○○於前開律師事務所發生衝突一事
          ，且被告所持之驗傷單日期為八十八年九月九日等情，不無可能係被告於
          應訊時，將應診日誤為欲告訴證人乙○○傷害之日期。是被告是否涉及誣
          告罪嫌，應以前開告訴之內容為據，合先說明。
    （二）被告於原審調查時供稱：當天乙○○在事務所外面用拳頭打我臉部一下，
          當時證人甲○○在洗車，背對我們。乙○○進事務所後，證人甲○○拉我
          時，乙○○繼續毆打我同一部位等語。（詳原審卷第五十七頁），故被告
          指稱乙○○傷害伊之時地，應係八十九年九月一日，在王奕期律師事務所
          外，證人甲○○洗車時及其與被害人乙○○進入該事務所內，證人甲○○
          拉開被告之際等二時地。然證人甲○○於原審調查時結證證稱：（當天你
          在外面洗車時，有無看到乙○○？）「當時我是面對著他們，在外面並沒
          有打架，我進到事務所裡面拉住丙○○時，乙○○並沒有毆打丙○○。」
          等語（詳原審卷第五十七頁），是以被告指稱證人甲○○傷害伊時點，證
          人甲○○均在場目睹，惟其明確結證證稱並未看到被害人傷害被告之情事
          ，另參以證人甲○○於同日亦證稱，當日並未看到被告有受傷情事等語，
          則乙○○於八十八年九月一日在台南市○○街一二三號處，並未毆打被告
          。被告指訴證人乙○○於前開時地毆打伊云云，顯屬不實。
    （三）被告於原審調查時辯稱伊於八十八年九月一日為乙○○毆打後，曾於該日
          前往財團法人奇美醫院台南分院（以下簡稱奇美醫院）住院至九月九日始
          出院，但因奇美醫院並未開立診斷證明書，伊始延至九月九日出院後，復
          前往台南醫院開立驗傷單（詳原審卷第十七頁、十八頁）云云。惟被告並
          未於八十八年九月一日前往奇美醫院就診一節，有奇美醫院八十九年六月
          二十七日以（八九）美分字第０一三二號回函一份在卷可稽（附於原審卷
          第七頁），被告嗣又改稱其係八十八年九月一日被告訴人毆打後，遲至九
          月七日始去奇美醫院就診，延至九月九日始至省立台南醫院驗傷云云，惟
          經奇美醫院於八十九年八月十五日以（八九）美分字第０一八九號回函稱
          被告於八十八年九月七日曾於該院就診，惟並無外傷之紀錄（詳原審卷第
          三十頁）。足證被告之指訴與事實不符，顯係虛構。至被告另辯稱伊母楊
          玉秀在場目睹乙○○毆打伊云云，楊玉秀亦附合其說，惟楊玉秀為被告母
          親，且在前開本院八十八年易字第二七一二號傷害及恐嚇案件中，亦因於
          八十八年九月一日恐嚇乙○○經本院判決有罪確定，其陳述顯有偏頗之情
          ，尚難為對被告有利之認定。
    （四）綜上所述，被告所供，非但前後不符，且無法舉證以實其說，參以被告甫
          於八十八年十月十五日收受原審八十八年易字第二七一二號乙○○告訴被
          告及其母傷害及恐嚇案件之傳票（參該案卷附之送達證書），隨即於十月
          二十五日向台灣台南地方法院檢察署檢察官申告被害人於前揭時地傷害伊
          一節，堪信被告係因為乙○○告訴傷害後，始基於誣告之犯意而對證人吳
          吉通提出傷害告訴，是其所辯並無誣告云云，殊不足採。誣告之犯行應堪
          認定。
四、查被告意圖他人受刑事處分，而向該管公務員即檢察官誣告，核其所為，係犯刑
    法第一百六十九條第一項之誣告罪。原審審理結果，認被告罪證明確，適用刑法
    第一百六十九條第一項，並審酌被告欲以國家司法程序行報復之手段，其犯罪動
    機可議、犯罪後否認犯行，毫無悔過之態度，本應從重量刑，因念被告本有中度
    精神智障病症，有殘障手冊一紙在卷可稽等一切情狀，量處有期徒刑陸月。本院
    經核原判決認事用法俱無不合，量刑亦稱妥適，被告上訴意旨否認犯罪，空言指
    摘原判決不當，並無可取，為無理由，應予駁回。
據上論斷，應依刑事訴訟法第三百六十八條判決如主文。
本案經檢察官吳忠賢到庭執行職務。
中    華    民    國      九十      年      三      月      十五        日
                                  臺灣高等法院臺南分院刑事第六庭
                                      審判長法官  楊    明    章
                                            法官  顏    基    典
                    法官  戴    勝    利
右正本證明與原本無異。
如不服本判決，應於判決送達後十日內向本院提出上訴狀，其未敘述理由者並應於提
出上訴狀後十日內向本院補提理由書（應附繕本)。
                                      法院書記官  吳    銘    添
中    華    民    國      九十      年      三      月      十六        日
附錄法條：
刑法第一百六十九條第一項：意圖他人受刑事或懲戒處分，向該管公務員誣告者，處
                          七年以下有期徒刑。


司法院資訊處製作；財團法人民間司法改革基金會備份。
